【裁判字號】    98,易,1510
【裁判日期】    980605
【裁判案由】    恐嚇等
【裁判全文】
臺灣臺中地方法院刑事判決              98年度易字第1510號
公  訴  人  臺灣臺中地方法院檢察署檢察官
被      告  丙○○
            甲○○
共      同
選任辯護人  楊雯齡律師
            陳淑卿律師
上列被告等因重利等案件，經檢察官提起公訴（97年度偵字第27
815號、98年度偵字第4842號、98年度偵字第7498號），本院判
決如下：
    主    文
丙○○共同乘他人急迫貸以金錢，而取得與原本顯不相當之重利
，處有期徒刑伍月，如易科罰金，以新臺幣壹仟元折算壹日；又
以加害生命、身體、財產之事，恐嚇他人致生危害於安全，處拘
役伍拾伍日，如易科罰金，以新臺幣壹仟元折算壹日；又以加害
生命、身體之事，恐嚇他人致生危害於安全，處拘役肆拾伍日，
如易科罰金，以新臺幣壹仟元折算壹日。所處拘役部分，應執行
拘役玖拾日，如易科罰金，以新臺幣壹仟元折算壹日。以上所處
有期徒刑及拘役，均緩刑貳年。
甲○○共同乘他人急迫貸以金錢，而取得與原本顯不相當之重利
，處拘役伍拾日，如易科罰金，以新臺幣壹仟元折算壹日。緩刑
貳年。
    犯罪事實
一、緣丙○○與甲○○為夫妻關係，而於民國96年2月間，丁○○係擔任嵩興工程顧問有限公司（下稱嵩興公司）之負責人
    。丙○○、甲○○於96年2月間，趁丁○○資金週轉急迫之
    際，竟共同基於重利之犯意聯絡，約定貸予丁○○新臺幣（
    下同）60萬元，利息每10天1期，每期12萬元，年息高達720
    ％（計算式為：12/60X3X12=7.2），並由丁○○簽發面額82
    萬元之支票1張交予丙○○，而由甲○○於96年2月9日前往
    華南商業銀行東勢分行，以其名義匯款60萬元至丁○○指定
    之新立營造有限公司（下稱新立公司）在中華商業銀行豐原
    分行（後改制為香港商香港上海匯豐銀行豐原分行）所開設
    之帳號00000000000000號帳戶內，嗣依約或由丙○○前往嵩
    興公司位在臺中縣豐原市○○路543號8樓之辦公室向丁○○
    收取現金利息，或由丁○○在附近之便利商店內繳交現金利
    息予甲○○。至96年4月初，丙○○、甲○○共同接續前開
    重利之犯意聯絡，復由丙○○向丁○○表示，願意代償丁○○積欠之82萬元及利息，並再貸款予丁○○作為生意週轉之
    用，利息則改為每100萬元月息8萬元等語，年息高達96％（
    計算式為：8/100X12=0.96），經丁○○允諾後，甲○○即
    接續於96年4月2日前往新社郵局，以其名義匯款150萬元至
    丁○○指定之上開新立公司帳戶內，再接續於96年4月16日
    在新社郵局，以其名義匯款70萬元至丁○○在玉山商業銀行
    豐原分行所開設之帳號0000000000000號帳戶內，又接續於
    96年4月17日在新社郵局，以其名義匯款191萬8000元、82萬
    8000元至丁○○上開玉山商業銀行豐原分行帳戶內，而丁○○並提供其父魏阿振名下之坐落臺中縣東勢鎮○○段1100-4
    地號土地及其上之同段154建號房屋，設定債權500萬元之抵
    押權予丙○○，且於96年（起訴書誤載為97年）4月19日完
    成登記。嗣於96年7月間，丙○○要求丁○○償還前述積欠
    之本金及利息，始願意塗銷前開抵押權，丁○○因而於96年
    8月8日在代書詹秀鳳位在臺中縣新社鄉○○街○段28號住處
    ，簽發票號ES0000000號、發票日96年8月8日、面額900萬元
    、受款人丙○○、付款人玉山商業銀行豐原分行之臺銀支票
    1紙，及票號WG0000000號、發票日96年8月8日、到期日96年
    11月8日、面額50萬元之本票1紙，交予丙○○，方於96年8
    月9日辦妥上開抵押權之塗銷登記，且丙○○旋在上開面額
    900萬元之臺銀支票背書後交給甲○○，由甲○○於96年8月
    10日持以至臺中商業銀行東勢分行，存入甲○○在該行所開
    設之帳號000000000000號帳戶中而提示兌現。
二、嗣丁○○於上開到期日為96年11月8日之本票屆期後，遲未
    清償，丙○○心生不滿，乃另行基於恐嚇危害安全之犯意，
    於96年11月8日後之某日，以電話向丁○○揚言「不怕妳去
    報案，也知道妳家在哪，等我出來後，找妳家人或妳輸贏，
    到妳公司亂」等語，以此等加害生命、身體、財產之事恐嚇
    丁○○，使其心生畏懼，致生危害於安全。又丁○○之兄戊○○於97年2月28日某時，打電話予丙○○，要求丙○○放
    過丁○○，丙○○竟又另行基於恐嚇危害安全之犯意，向戊○○揚言要找兄弟將戊○○打一頓等語，以此等加害生命、
    身體之事恐嚇戊○○，使其心生畏懼，致生危害於安全。
三、案經法務部調查局臺中縣調查站移送臺灣臺中地方法院檢察
    署檢察官偵查起訴。
    理    由
一、訊據被告丙○○、甲○○對於上開犯罪事實均坦承不諱，並
    經證人丁○○、戊○○、魏阿振於警詢時、偵查中，及證人
    詹秀鳳於偵查中，暨證人張寶煙於警詢時證述明確，復有郵
    政跨行匯款申請書3紙、被告甲○○於新社郵局所開設帳戶
    之郵政存簿儲金簿交易明細1份、新立公司在香港商香港上
    海匯豐銀行豐原分行所開設帳戶之存款明細分戶帳1份、證
    人丁○○在玉山商業銀行豐原分行所開設帳戶之存戶交易明
    細表1份、上開臺銀支票1紙、上開本票1紙、被告甲○○在
    臺中商業銀行東勢分行所開設帳戶之帳戶交易明細1份、臺
    中縣東勢地政事務所97年8月29日中東地登字第0970008750
    號函附之96年4月19日東地資字第021840號登記案件1份、東
    勢鎮○○段1100-4地號土地登記第一類謄本1份、臺中縣東
    勢地政事務所審查《異動索引》1份及東勢鎮○○段1100-4
    地號土地登記公務用謄本、東勢鎮○○段154建號建物登記
    公務用謄本各1份在卷可稽，足認被告丙○○、甲○○之自
    白均與事實相符。本案事證明確，被告丙○○、甲○○上揭
    犯行，均洵堪認定。
二、查被告丙○○、甲○○貸予款項給證人丁○○所收取之利息
    ，高達年息720％、96％，可知被告丙○○、甲○○以上開
    利率計算貸款利息，顯為社會上一般人所認與原本顯不相當
    之重利。是核被告丙○○所為，係犯刑法第344條之重利罪
    、第305條之恐嚇危害安全罪、第305條之恐嚇危害安全罪；
    核被告甲○○所為，係犯刑法第344條之重利罪。被告丙○○、甲○○於犯罪事實欄所示之時間多次貸予證人丁○○金
    錢，並收取與原本顯不相當之重利，其犯罪時間尚屬接近，
    借款地點又均同一，且侵害同一證人丁○○之財產法益，應
    係在一個犯罪決意下，利用時、空密接狀態所為單一重利犯
    罪行為之數個舉動接續實施，為接續犯，均僅應受一次之刑
    法評價。被告丙○○、甲○○間，就上開重利犯行，有犯意
    之聯絡及行為之分擔，為共同正犯。被告丙○○所犯1次重
    利犯行，及所犯2次恐嚇危害安全犯行，均犯意各別，應予
    分論併罰。爰審酌被告丙○○、甲○○乘人急迫之際而盤削
    重利，為一己之私利，不惜觸法，破壞社會經濟秩序，取得
    顯不相當之重利，收取之利息金額鉅大，而被告丙○○於96
    年11月8日後，因證人丁○○未給付上開面額50萬元之本票
    票款，竟分別出言恐嚇證人丁○○、戊○○，嚴重危害證人
    丁○○對於生命、身體、財產之安全感，及嚴重危害證人戊○○對於生命、身體之安全感，亦重大危害社會安全，實屬
    不該，惟念及被告丙○○、甲○○犯後已於本院坦認犯行，
    尚有悔意，又其二人前均無犯罪前科，有臺灣高等法院被告
    前案紀錄表、刑案資料查註紀錄表各2份在卷可憑等一切情
    狀，分別量處如主文所示之刑，並均諭知易科罰金之折算標
    準，且就被告丙○○所犯恐嚇危害安全二罪部分定其應執行
    之刑及諭知易科罰金之折算標準，以資懲儆。再被告丙○○
    、甲○○前均未曾因故意犯罪受有期徒刑以上刑之宣告等情
    ，已如前述，其等素行尚佳，因一時失慮，致罹刑章，犯罪
    後均已坦承犯行，並與證人丁○○、戊○○調解成立，而於
    98年5月12日本院審理時當庭將上開面額50萬元之本票交還
    證人丁○○，此有本院98年度司中調字第78號調解程序筆錄
    、本院審判筆錄各1份在卷可佐，且證人丁○○於本院審理
    時當庭表示願意原諒被告丙○○、甲○○，證人戊○○於本
    院審理時亦當庭表示願意原諒被告丙○○等語，堪認被告二
    人經此論罪科刑之教訓，當益知戒慎而無再犯之虞，本院認
    其所宣告之刑，以暫不執行為適當，爰均依刑法第74條第1
    項第1款規定，併予宣告緩刑2年，以啟自新。
據上論斷，應依刑事訴訟法第299條第1項前段，刑法第28條、第
344條、第305條、第41條第1項前段、第51條第6款、第74條第1
項第1款，刑法施行法第1條之1第1項、第2項前段，判決如主文
。
本案經檢察官乙○○到庭執行職務
中    華    民    國    98    年    6     月    5     日
                  刑事第三庭    法  官  周瑞芬
上正本證明與原本無異。
如不服本判決，應於收受送達後10日內向本院提出上訴書狀（應
敘述具體理由並附繕本）。
上訴書狀如未敘述理由，應於上訴期間屆滿後20日內補提理由書
於本院。
                                書記官  孫立文
中    華    民    國    98    年    6     月    5     日
附錄本案論罪科刑法條
刑法第344條：
  乘他人急迫、輕率或無經驗貸以金錢或其他物品，而取得與原
  本顯不相當之重利者，處1年以下有期徒刑、拘役或科或併科1
  千元以下罰金。
刑法第305條：
  以加害生命、身體、自由、名譽、財產之事，恐嚇他人致生危
  害於安全者，處2年以下有期徒刑、拘役或3百元以下罰金。


司法院資訊處製作；財團法人民間司法改革基金會備份。
